臺灣高等法院臺南分院刑事判決
上　訴　人　臺灣雲林地方法院檢察署檢察官
被　　　告　甲○○
　　　　　　　　　（現另案於臺灣嘉義監獄執行中）
指定辯護人　本院公設辯護人　乙○○
上列上訴人因被告違反毒品危害防制條例案件，不服臺灣雲林地
方法院93年度訴字第530號中華民國94年8月2日第一審判決(起訴
案號：臺灣雲林地方法院檢察署93年度偵字第3669號），提起上
訴，判決後，經最高法院第三次發回更審，本院判決如下：
    主      文
原判決關於意圖販賣而持有第二級毒品部分撤銷。
甲○○共同販賣第二級毒品，處有期徒刑柒年貳月。
扣案之第二級毒品安非他命肆包（合計驗餘淨重0.90公克）沒收
銷燬之；扣案之前開安非他命外包裝袋肆個沒收。
    事      實
一、甲○○（按甲○○所涉販賣第一級毒品海洛因罪，業經臺灣
    雲林地方法院93年度訴字第530號判處有期徒刑七月二月確
    定在案）與許振興原係舊識，其等因施用毒品亟需金錢，乃
    共同基於意圖利販賣第二級毒品安非他命之犯意聯絡，先由
    許振興於93年9月間，以不詳價格，向不詳姓名年籍之人，
    販入不詳數量之安非他命後，由許振興於93年9月9日早上在
    雲林縣麥寮鄉崙後村米堤KTV，交付給甲○○第二級毒品安
    非他命四包（合計淨重零點玖柒公克），準備以第二級毒品
    安非他命一包新台幣（下同）五百元之價格販賣給他人營利
    ，並言明販賣得手後，所得營利由甲○○分得三成，許振興
    則分得七成；嗣甲○○於93年9月9日上午11時5分許，因其
    駕駛車牌號碼SY－0115號自用小客車，停在雲林縣麥寮鄉崙
    後村沙崙後147號後方道路中間，適巡邏員警經過查覺有異
    ，而趨前盤查，並當場扣得欲販賣營利之第二級毒品安非他
    命四包（合計淨重0.97公克，取樣0. 07公克已鑑驗用罄，
    驗餘淨重0.90公克），始悉上情。
二、案經雲林縣警察局台西分局報請臺灣雲林地方法院檢察署檢
    察官偵查起訴。
    理      由
壹、程序方面：
    本件檢察官起訴書犯罪事實雖認「被告與許振興二人共同基
    於販賣第二級毒品安非他命之概括犯意，自93年8月中旬起
    ，至同年9月8日止，連續在雲林縣麥寮鄉等地，或在被告址
    設雲林縣麥寮鄉崙後村沙崙後215號自宅處，以第二級毒品
    安非他命每包五百元之價格，連續多次販賣楊文忠等人，而
    涉犯毒品危害防制條例第4條第2項之連續販賣第二級毒品罪
    嫌」；嗣於原審93年11月9日準備程序期日，到庭之檢察官
    則以「第二級毒品安非他命部分因為可能不是甲○○所有，
    關於買受人的部分也沒有這部分的證人，雖然被告自白有販
    賣第二級毒品安非他命，可是無法單從被告的自白認定販賣
    的事情」等情，而當庭變更起訴法條為意圖販賣而持有第二
    級毒品（見原審卷（一）第68頁背面），其後就被告此部分
    犯行，迄至本院前審，均以被告涉犯意圖販賣而持有第二級
    毒品罪嫌而為審理（見本院上訴審卷第48頁），從而就被告
    此部分之犯罪事實，檢察官於原審審理中即已變更為意圖販
    賣而持有第二級毒品罪嫌予以起訴，先予明。
貳、實體方面：
一、訊據被告甲○○坦承於93年9月9日11時05分許，駕駛車牌號
    碼SY-0115 號自用小客車內為警原查獲安非他命四包，惟其
    堅詞否認意圖販賣安非他命之犯行，辯稱：扣案之安非他命
    四包是我自己要施用的等語。惟查：
  (一)前揭犯罪事實，業據被告甲○○於警詢、偵查乃至原審羈押
    詢問程序中等，均坦白承認亦有販賣第二級毒品之犯行，甚
    至詳述販賣之細節，並有被告於原審準備程序中之自白、內
    政部警政署刑事警察局93年12月21日刑鑑字第0930216864號
    鑑驗通知書乙份以及扣案之安非他命四包，而扣案之安非他
    命四包，經囑託內政部警政署刑事警察局鑑驗，結果均檢出
    甲基安非他命成分，此有該局93年12月21日刑鑑字第093021
    6864號鑑驗通知書一份在卷可參（見原審卷（一）第135之1
    頁），足認被告於93年9月9日11時5分許，在上址為警扣得
    之四包白色晶體，確係第二級毒品安非他命無訛。
  (二)被告甲○○於93年11月9日原審準備程序中雖係坦承意圖販
    賣而持有第二級毒品安非他命犯行，而非坦承販賣第二級毒
    品安非他命（見原審卷（一）第69頁正面）；惟被告於警詢
    、偵查及原審羈押訊問時亦均坦承有販賣第二級毒品安非他
    命之事實，其【於93年9月9日第一次警詢中曾自白稱：被查
    獲之安非他命是許振興交給我的，是要販賣用的。用電話聯
    絡交易，安非他命一包五百元。販賣毒品所得，約定我分得
    三分帳，許振興七分帳」等語（見警卷第1頁至第3頁）；於
    93 年9月9日偵查中經檢察官提示被告警詢筆錄令被告確認
    後，被告稱：警詢中所言實在，我都是在雲林縣麥寮鄉販賣
    」等語（見偵卷第9頁至第10頁）；於93年9月10日原審訊問
    時稱：被查獲的安非他命四包是要用來販賣，在偵訊中所述
    都實在等語（見原審93年度聲羈字第104號卷第6頁至第7頁
    ）】。則綜觀被告自警詢、偵查迄至原審之上開自白，先係
    自白扣案之第二級毒品安非他命係要販賣用的等語，復又稱
    安非他命均是販賣與其他人，嗣於原審則為了避重就輕，改
    自白刑責較之意圖販賣而持有安非他命；雖被告於原審93年
    9月17日訊問時，再翻異前詞，辯稱「我只是幫許振興送海
    洛因而已」、「安非他命是我自己在用的，我沒有販賣安非
    他命的行為」、「我有幫許振興送海洛因，安非他命部分我
    沒有」等語（見原審卷（一）第18至19頁），則被告甲○○
    嗣後為推卸罪責，而推翻先前警訊、偵查及原審準備程序中
    所自承販賣第二級毒品安非他命之罪行，改稱所扣案之四包
    安非他命係自用，【惟於93年9月9日下午10時15分經檢察官
    訊問被告時，（問：你有無施用毒品海洛因或安非他命？）
    被告稱：我是施用海洛因（見偵查卷第10頁）。】由此推斷
    ，被告所辯顯係畏罪之詞，當認被告於警詢、偵查就此部分
    之自白由許振興販入第二級毒品安非他命是要供販賣之供述
    較為可信。
  (三)此外，被告甲○○於警詢時稱：「（被查獲之海洛因、安非
    他命品來源為何？）是許振興交給我的。」、「（於何時？
    何處？許振興交付何物給你？）於93年9月9日早上在雲林縣
    麥寮鄉崙後村米堤KTV，交付給我三萬元的海洛因及安非他
    命毒品，共有海洛因大包六包、小包二十包、安非他命小包
    四包。」、「（許振興交付給你海洛因毒品及安非他命品作
    何用途？）是要販賣用的。」、「販賣海洛因大包新台幣一
    千元、小包五百元一包、安非他命是一小包五百元整。」、
    「（你販賣毒品所得歸何人所有？你有無與許振興約定如何
    分帳？）是許振興所有，並約定我分得三分帳，許振興七分
    帳。」；另於偵查中供稱：「（你貨向誰拿？）是許振興提
    供的。」、「（你有無施用毒品海洛因或安非他命？）我是
    施用海洛因。」、（扣案的毒品是否你的？）是許振興的。
    」、「（你是否與他一起賣？）是。」、「（你分多少錢？
    ）一千元我分三百元。」等語（見偵查卷第10至11頁）；又
    於93年9月10日法官裁定羈押時訊問被告，據其供稱：「（
    於何時在何處被警查獲？）於九月九日上午十一點五分在沙
    崙後一四七號後面被警查獲。」、「（被警查獲何物？）查
    到海洛因二十包及安非他命四包，還有裝毒品的盒子二個，
    新台幣八千五百元，行動電話二支。」、「（被查獲的毒品
    作何用？）販賣。」、「（毒品的來源？）許振興提供的。
    」、「（在地檢署的陳述都實在嗎？）實在。」等語（見聲
    請羈押卷第6至7頁）。雖於偵查中稱：「（你毒品都賣給誰
    ？）楊文忠及其他人」云云（見偵查卷第10頁），而被告此
    項供述係對於毒品係賣予何人所為供述，至於毒品是否即包
    括第一級毒品海洛因及第二級毒品安非他命，則不明確。又
    證人楊文忠於警詢時則稱「其係向被告購買毒品海洛因」等
    情（見警詢卷第9頁），嗣於偵查中，經檢察官提示其警詢
    筆錄與證人楊文忠確認，證人楊文忠亦具結稱：「警訊所言
    均實在」（見偵卷第11頁），則依證人楊文忠之證詞，雖僅
    能證明被告僅有販賣毒品海洛因給楊文忠之事實，而無販賣
    第二級毒品安非他給楊文忠之事實，因此證人楊文忠之證詞
    雖證明被告確無販賣毒品安非他命予他，但不能以此而論被
    告甲○○經警查扣之第二級毒品安非他命四包並非供販賣所
    用。
  (四)被告甲○○於94年1月11日原審審理時供稱「扣案之安非他
    命四包是我在用的，是許振興他給我提神的，沒有向我收錢
    ，我沒有幫許振興送過安非他命」等語（見原審卷（一）第
    143頁背面至第144頁），於本院上訴審、更一審及更二審審
    理時，亦為同一之辯詞（見本院上訴卷第49頁、更一卷第77
    頁、更二卷第66頁），按販賣毒品係違法行為，非可公然為
    之，亦無公定之價格，無論包裝方式，均可任意分裝增減份
    量。每次買賣之價差，亦隨時依雙方資力、關係之深淺、需
    求之數量、來源是否充裕、販賣者是否渴求資金、查緝是否
    嚴緊、購買者被查獲時供述購買對象之風險評估等，異其標
    準，非可一概而論。販賣之利得除經坦承及價量俱臻明確外
    ，委難察得實情。而近年來政府為杜絕毒品之氾濫，對於查
    緝施用及販賣毒品之工作，無不嚴加執行，非法販賣安非他
    命，又為違反法禁之重罪，經警查緝甚嚴。本件被告與許振
    興間，既非至親，若無利可圖，許振興何須甘冒被查獲之風
    險免費提供安非他命予被告使用，退步而言，許振興如確有
    免費提供扣案之第二級毒品安非他命之情事，被告何以於警
    詢時，未據實以供？又被告取得扣案之安非他命，已在其施
    用安非他命之後，該扣案安非他命顯非被告施用後所剩，是
    被告前揭辯稱，顯不足採。
  (五)又本件之關健證人楊文忠、許振興二人，本應傳喚到庭做證
    ，以明瞭案情；惟證人楊文忠、許振興經原審及本院前審歷
    次傳喚，均未到庭，並經原審分別對證人許振興、楊文忠裁
    定科處罰鍰，並囑警拘提證人楊文忠、許振興結果，均未能
    拘到，此有送達証書、原審裁定書及報告書等件附卷足憑（
    見原審卷（一）第199至200頁、卷（二）第22頁至23頁、第
    27 頁、第31頁至第33頁、第80頁至第85頁、第93頁、第129
    頁、第153頁至第154頁、第166頁至第168頁）；嗣經本院更
    一審查詢證人楊文忠及許振興住所後，再通知證人楊文忠、
    甲○○到庭作證，證人楊文忠已行方不明而未能送達，亦有
    臺南縣警察局善化分局第0950005276號函在卷可稽（見本院
    更一審卷第55頁、第59頁）；另證人許振興住所地為新竹縣
    湖口鄉波羅村波羅汶44之42號，該住處已為他人買走，然證
    人許振興並未將戶籍遷走；許振興未居該址，該址目前為鳳
    山寺所有，據寺內法師稱該寺於92年起即購買該處所，許振
    興渠不認識，亦未居住該址等情，並有臺灣新竹地方法院檢
    察署函附之報告書、新市縣警察局竹北分局函各一件附卷足
    憑（見原審卷（二）第167頁至第168頁、本院更一審卷第99
    頁），足認本件對於關健證人楊文忠、許振興二人已竭盡調
    查之能事傳喚，但已無法傳喚到案調查，併此明。
  (六)綜上所述，可證被告甲○○與許振興係因施用毒品缺錢花用
    ，乃基於意圖營利，共同販賣第二級毒品安非他命牟利之犯
    意聯絡，推由許振興於不詳時間、地點，以不詳價格，向不
    詳姓名年籍之人，販入不詳數量之第二級毒品安非他命，許
    振興再將販入之安非他命交被告甲○○販賣，許振興並將其
    所有之車牌號碼SY-0115號自用小客車、NOKIA廠牌門號0000
    000000號行動電話1支交予被告甲○○，供被告販賣第二級
    毒品安非他命使用，並言明第二級毒品安非他命以一小包五
    百元之價格販賣，如販賣得手後，並由被告甲○○分得三成
    ，許振興分得七成營利之事實應堪認定。
　(七)又按毒品危害防制條例第四條第二項之販賣第二級毒品罪，
  　不以販入之後復行賣出為要件；祇須以營利為目的，販入或
    賣出，有一於此，即已成立。而同條例第五條第二項之意圖
    販賣而持有第二級毒品罪，係指基於販賣以外之其他原因而
    持有，嗣始起意售賣者而言。因此行為人持有第二級毒品，
    有以主觀上營利售賣意圖而販入第二級毒品，其雖未及賣出
    ，仍應論以販賣第二級毒品罪既遂罪責；或非以營利售賣意
    圖而販入，或因其他原因而持有第二級毒品罪，嗣起意圖利
    售賣，著手於販賣行為未及賣出，即應成立販賣第二級毒品
    未遂罪責；如非以營利售賣意圖而販入，或因其他原因而持
    有，嗣起意圖利售賣，尚未著手於賣出行為，始成立意圖販
    賣而持有第二級毒品罪責（最高法院九十年台上字第二０四
    六號判決要旨參照）。因此本件先由許振興販入第二級毒品
    安非他命後，交由被告甲○○共同販賣，雖未能查出已販出
    之購買者，但揆之上開最高法院判決以觀，毒品危害防制條
　　例第四條第二項之販賣第二級毒品罪，不以販入之後復行賣
  　出為要件；祇須以營利為目的，販入或賣出，有一於此，即
    已成立。是本件被告甲○○有與許振興共同販賣第二級毒品
    安非他命之事證明確，其犯行洵堪認定。
二、按第二審乃事實審之覆審法院，其就第一審所認定之事實，
    應重新調查證據，本於自行調查之結果，而為事實之認定、
    法律之適用及刑罰之科處。次按刑事訴訟法第三百條規定有
    罪之判決，得就起訴之犯罪事實，變更檢察官所引應適用之
    法條，所謂變更起訴法條，係指在不擴張及減縮單一法益及
    同一被害客體之原訴之原則下，法院得就有罪判決，於不妨
    害基本社會事實之範圍內，得自由認定事實，變更檢察官所
    引應適用之法條而言，又其所謂犯罪事實，係指單純一罪之
    單一犯罪事實及實質上一罪之全部犯罪事實而言。因之，依
    前開說明，本院自可將第一審判決撤銷，重新認定事實，並
    變更檢察官之起訴法條，逕予判決。本件檢察官原來係起訴
    被告甲○○犯毒品危害防制條例第四條第二項之販賣第二級
    毒品罪，惟於原審審理中改變起訴法條為犯毒品危害防制條
    例第5條第2項之意圖販賣而持有第二級毒品罪。【本院審理
    結果認為被告甲○○所為係犯毒品危害防制條例第四條第二
    項之販賣第二級毒品罪】，爰就檢察官在原審審理中之起訴
　　法條予以變更。被告甲○○與許振興二人間，有犯意之聯絡
  　及行為分擔，為共同正犯。【刑法第二十八條新舊法比較】
    ：按刑法第二十八條原規定：「二人　以上共同『實施』犯
    罪之行為者，皆為共同正犯。」新法修正為：「二人以上共
  　同『實行』犯罪之行為者，皆為共同正犯。」將舊法之「實
    施」修正為「實行」。原「實施」之概念，包含陰謀、預備
    、著手及實行等階段之行為，修正後僅共同實行犯罪行為始
    成立共同正犯。是新法共同正犯之範圍已有限縮，排除陰謀
    犯、預備犯之共同正犯。新舊法就共同正犯之範圍既因此而
    有變動，自屬犯罪後法律有變更，而非僅屬純文字修正，應
    有新舊法比較適用之問題，此部分並以適用新法對被告為有
    利。
三、原審法院未詳細調查，並詳為勾稽全案證據調查所得加以審
    究，即就被告逕為諭知無罪之實體判決，自有未合，公訴人
    上訴意旨亦執此指摘原判決諭知被告無罪不當，為有理由，
    ，自應由本院將原判決關於被告甲○○意圖販賣而持有第二
    級毒品部分予以撤銷改判。爰審酌被告於本案查獲時，另施
    用第1級、第2級毒品，而違反毒品危害防制條例第10條第1
    項、第2項之罪，經法院分別判處有期徒刑10月、6月，並定
    應執行刑為有期徒刑1年2月確定，又因第一級毒品海洛因部
    分判處有期徒刑七年二月確定，目前在監執行中（不構成累
    犯），此有台灣高等法院被告前案紀錄表1份在卷可參，被
    告年輕力壯，四肢健全，竟不思循正途賺取金錢，反意圖牟
    取暴利，欲將第二級毒品安非他命販賣予他人，戕害國人健
    康，又考量被告於犯罪後對其犯行前後供述不一，顯其不知
    悔悟等一切情狀，量處如主文第二項所示之刑。
四、本件查獲之安非他命四包（合計驗餘淨重0.90公克），為第
    二級毒品，應依毒品危害防制條例第十八條第一項前段規定
    ，諭知沒收銷燬，至於取樣鑑驗用罄之0.07公克部分已不存
    在，不另諭知沒收。另扣案之前開安非他命外包裝袋肆個則
    係供犯罪所用之物，應依應依毒品危害防制條例第十九條第
    一項規定沒收。至其餘本案扣案之物，或經原審依法宣告沒
    收且確定，不另為重複諭知，或係與本件販賣第二級毒品安
    非他命無關，不另為沒收之諭知，並此敘明。
據上論斷，應依刑事訴訟法第三百六十九條第一項前段、第三百
六十四條、第二百九十九條第一項前段、第三百條，毒品危害防
制條例第四條第二項、第十八條第一項、第十九條第一項，刑法
第二條第一項、第十一條前段、第二十八條，判決如主文。
本案經檢察官李傳來到庭執行職務。
中　　華　　民　　國　　96　　年　　6　　 月　  20  　日
                  刑事第五庭  審判長法　官  楊明章
                                    法　官  戴勝利
                                    法　官  顏基典
以上正本證明與原本無異。
如不服本判決，應於收受本判決後十日內向本院提出上訴書狀。
其未敘述上訴理由者並得於提起上訴後十日內向本院補提理由書
狀（均須按他造當事人之人數附繕本）「切勿逕送上級法院」。
　　　　　　　　　　　　　　　　　　書記官  呂嘉文
中　　華　　民　　國　　96　　年　　6 　　月　　20　　日
附錄本案論罪科刑法條：
毒品危害防制條例第四條第二項：
製造、運輸、販賣第二級毒品者，處無期徒刑或七年以上有期
徒刑，得併科新臺幣七百萬元以下罰金。
